【裁判字號】    94,上訴,1929
【裁判日期】    950112
【裁判案由】    毒品危害防制條例
【裁判全文】
臺灣高等法院臺中分院刑事判決        94年度上訴字第1929號
上  訴  人  臺灣臺中地方法院檢察署檢察官
被      告  乙○○
                    另案在臺灣台中監獄執行中
選任辯護人  賴淑惠  律師
上列上訴人因被告違反毒品危害防制條例案件，不服臺灣臺中地
方法院94年度訴字第1858號中華民國94年8月9日第一審判決（起
訴案號：臺灣臺中地方法院檢察署94年度抗字第255號），提起
上訴，本院判決如下：
    主    文
原判決關於被訴販賣第一級毒品未遂部分撤銷。
乙○○持有第一級毒品，累犯，處有期徒刑肆月，如易科罰金以
參佰元折算壹日。
扣案第一級毒品海洛因肆小包（淨重參點玖柒公克）及其包裝袋
（重壹點壹肆公克）均沒收銷燬。
其他上訴駁回。
    事    實
一、乙○○於九十年間因違反毒品危害防制條例案件，經判處有
    期徒刑七月確定，甫於九十二年三月八日執行完畢，猶不知
    悔改，於九十四年四月五日十九時許，在台中市○○路上，
    向綽號「阿州」不詳姓名之人取得第一級毒品海洛因肆小包
    （淨重參點玖柒公克，包裝袋重壹點壹肆公克），而非法持
    有，嗣於九十四年四月五日二十一時四十分許，在台中縣大
    里市○○路三九三號前為警查獲，當場扣得前開海洛因。
二、案經台中市警察局第六分局報請台灣台中地方法院檢察署檢
    察官偵查起訴。
    理    由
一、前揭事實業據被告坦承不諱，並有第一級毒品海洛因肆小包
    （淨重參點玖柒公克，包裝袋重壹點壹肆公克）扣案可資佐
    證，扣案毒品經送請法務部調查局鑑定結果，確含海洛因成
    分，有該局九十四年九月十六日調科壹字第一一００００一
    九九號鑑定通知書在卷足稽，足證被告自白與事實相符，事
    證明確，被告犯行應堪認定。
二、核被告所為，係犯毒品危害防制條例第十一條第一項之持有
    第一級毒品罪，其於九十年間因違反毒品危害防制條例案件
    ，經判處有期徒刑七月確定，甫於九十二年三月八日執行完
    畢，有前科紀錄表在卷足稽，於執行完畢後五年以內再犯本
    件有期徒刑以上之罪，為累犯，依刑法第四十七條規定加重
    其刑。
三、公訴意旨另以：洪瑞隆因另案施用毒品為警查獲，經其表示
    願意協助員警調查販賣毒品之人，於九十四年四月五日二十
    一時一分許起至二十一時二十五分許止間，經警授意，由洪
    瑞隆持友人韓湘濱之0000000000號行動電話撥打
    乙○○所使用之0000000000號行動電話，向乙○
    ○佯稱欲購買半錢之第一級毒品海洛因，並約定在臺中縣大
    里市○○路三九三號前交易，嗣於同日二十一時四十分許，
    乙○○與洪瑞隆欲進行交易時，經埋伏之員警上前予以逮捕
    ，並當場自乙○○身上查扣第一級毒品海洛因四小包（毛重
    共八點五公克），乙○○因而販賣未遂，因認被告乙○○涉
    犯毒品危害防制條例第四條第六項、第一項之販賣第一級毒
    品未遂罪嫌云云。
（一）按犯罪事實應依證據認定之，無證據不得認定犯罪事實，
      。刑事訴訟法第一百五十四條第二項定有明文。又按所謂
      陷害教唆，係指行為人原不具犯罪之故意，純因司法警察
      之設計教唆，始萌生犯意，進而實施犯罪構成要件之行為
      者而言，申言之，因陷害教唆係司法警察以引誘或教唆犯
      罪之不正當手段，使原無犯罪故意之人因而萌生犯意而實
      施犯罪，再進而蒐集其犯罪之證據或予以逮捕偵辦，縱其
      目的係在於查緝犯罪，但其手段顯然違反憲法對基本人權
      之保障，且已逾越偵查犯罪之必要程度，對公共利益之維
      護並無意義，其因此等違反法定程序所取得之證據資料，
      應不具有證據能力；且陷害教唆與警方對於原已具有犯罪
      故意並已實施犯罪行為之人，以所謂「釣魚」之偵查技巧
      蒐集其犯罪證據之情形有別，自不得混為一談，最高法院
      九十二年度台上字第四五五八號判決可資參照，又按行為
      人如原即有販賣毒品營利之犯意，雖警設計誘捕致實際上
      不能完成毒品交易，但因行為人原即具有販賣毒品之意思
      ，客觀上又已著手於販賣行為，仍應成立販賣毒品未遂罪
      ，最高法院九十一年度台上字第五七二０號判決、最高法
      院九十三年度台上字第一七四九號判決可資參照。
（二）公訴人認被告涉犯販賣第一級毒品未遂犯行，無非以證人
      洪瑞隆之供述，及查獲時扣得被告持有海洛因四小包為據
      。訊據被告堅決否認上開販賣海洛因予洪瑞隆之犯行，辯
      稱扣案海洛因係伊自己要施用，及伊與洪瑞隆合資購買，
      洪瑞隆當晚打電話給伊後，伊即攜帶外出欲找洪瑞隆等語
      。
（三）(1)證人洪瑞隆於偵查中供稱：「（為何查獲海洛因？）是
      乙○○所有。」「（不是乙○○要賣給你的海洛因嗎？）
      我當時是說要買半錢的海洛因，是警方叫我釣乙○○出來
      ，說要買海洛因。」「（你施用安非他命，為何跟他說要
      買海洛因？）因為警方叫我釣乙○○出來的，我沒有施用
      海洛因。」「（本次警方叫你釣乙○○出來時，你本身沒
      有要買海洛因之意思？）對。」「（警察叫你打電話時，
      是說要買多少海洛因？）半錢，約八千元」「（最後一次
      警方是叫你跟他買海洛因？）我在四月五日晚上七、八時
      許就打電話跟乙○○說，這次要買海洛因，因為我之前從
      來沒有跟乙○○買過海洛因，所以乙○○也有懷疑，我說
      是朋友要買的，我說買半錢，約八千元。」「（在電話中
      是跟乙○○說要買海洛因？）對。」「（乙○○如何拿毒
      品給你？）他本來叫我去大里市○○路十九甲附近，後來
      我說我不方便過去，他就說他要過來，約十分鐘後就過來
      大里市○○路（塗城路之誤）」等語（偵查卷第一三０頁
      、第一三一頁、第一五四頁、第一五五頁），足見本件被
      告遭查獲涉嫌販賣海洛因予洪瑞隆，係證人洪瑞隆原無購
      買海洛因之真意，因經警授意，而打電話向被告表示要購
      買海洛因無訛。(2)證人洪瑞隆於原審審理中雖另供稱：「
      （知道乙○○有在賣一級毒品？）有。」「（乙○○何時
      開始賣？）我不清楚。「（那你為何會知道？）我是在去
      年十二月左右與乙○○相遇，我也是聽朋友說他有在賣海
      洛因。我沒有親眼看過乙○○在賣海洛因」等語（原審卷
      第七四頁），其此部分所證，既屬傳聞證據，自亦不具證
      據能力。(3)被告既係因接獲洪瑞隆上開經警授意，佯稱要
      購買海洛因之電話，而攜帶扣案海洛因前往與洪瑞隆之約
      定地點為警查獲；且被告確有施用海洛因犯行，亦據其於
      原審審理中供稱該扣案之海洛因係其所有供其自己施用等
      情（原審卷第十八頁），核與證人洪瑞隆於原審審理中證
      稱被告有施用海洛因等情（原審卷第七四頁）相符，是被
      告辯稱扣案海洛因原係供自己施用而購入乙節，尚非完全
      無據；公訴人復未提出任何積極證據足資證明被告於被查
      獲持有扣案海洛因之前，被告「已具營利意圖而販入」海
      洛因，亦無任何積極證據證明被告於接獲洪瑞隆經警授意
      表示要買海洛因之電話之前，已有著手販賣海洛因之犯行
      ，是本件既無證據足認被告原即有販賣海洛因之犯意，充
      其量亦僅得認定其係因接獲洪瑞隆經警授意之電話，始萌
      生出售海洛因之犯意，而攜帶海洛因至查獲地點，警方該
      等查獲經過，自係屬「陷害教唆」，從而，警方因「陷害
      教唆」致被告涉犯販賣海洛因該部分事實，乃出於警方授
      意證人洪瑞隆引誘被告犯罪，以不正方法所創設之事實，
      關於被告所持有之扣案海洛因四包及證人洪瑞隆所為被告
      涉及於九十四年四月五日販賣海洛因之供述，係因違反法
      定程序所取得之證據資料，應不具證據能力，此外，復查
      無任何積極證據足資證明被告有「意圖營利而販入」海洛
      因，或被告有其他販賣海洛因之犯行，惟公訴人認此部分
      與前揭有罪部分係實質上一罪，爰不另為無罪之諭知。
四、公訴意旨又略以：乙○○基於意圖營利而販賣第二級毒品之
    概括犯意，於九十四年二月間，在臺中縣大里市○○路○段
    一六八號洪瑞隆住處，以新臺幣（下同）一千元至二千元不
    等之價格，連續販賣第二級毒品安非他命予洪瑞隆二次。因
    認被告乙○○另涉犯毒品危害防制條例第四條第二項之販賣
    第二級毒品之罪嫌等語。惟查：
（一）不能證明被告犯罪者，應諭知無罪之判決，刑事訴訟法第
      第三百零一條第一項定有明文。再按「刑事訴訟法第一百
      六十一條已於民國九十一年二月八日修正公布，其第一項
      規定：檢察官就被告犯罪事實，應負舉證責任，並指出證
      明之方法。因此，檢察官對於起訴之犯罪事實，應負提出
      證據及說服之實質舉證責任。倘其所提出之證據，不足為
      被告有罪之積極證明，或其指出之證明方法，無從說服法
      院以形成被告有罪之心證，基於無罪推定之原則，自應為
      被告無罪判決之諭知」，最高法院九十二年度台上字第一
      二八號判例可資參照。又按「事實之認定，應憑證據，如
      未能發現相當證據或證據不足以証明，自不能以推測或擬
      制之方法，以為裁判之基礎」，最高法院四十年度台上字
      第八六號判例亦著有明文。
（二）按被告以外之人於審判外之言詞或書面陳述，除法律有規
      定者外，不得作為證據，刑事訴訟法第一百五十九條第一
      項定有明文，查本件證人洪瑞隆之警詢陳述，業經被告之
      選任辯護人於原審提出爭執，該警詢陳述亦查無具有較可
      信之特別情況，亦無刑事訴訟法第一百五十九條之二、第
      一百五十九條之三、第一百五十九條之五之適用情況存在
      ，該證人洪瑞隆之警詢陳述，依刑事訴訟法第一百五十九
      條第一項之規定，自不得作為證據，合先敘明。
（三）公訴人認為被告涉有此部分犯行，係以證人洪瑞隆之證詞
      ，及被告0000000000號行動電話之通聯紀錄為
      論據；訊據被告堅決否認有前揭販賣安非他命之犯行，辯
      稱：伊係與洪瑞隆係合資購買安非他命，大概有三次，就
      在九十四年二月至三月等語。
（四）(1)證人洪瑞隆於偵訊及原審審理中雖多次證稱係向被告購
      買安非他命云云，惟其於九十四年四月六日偵查初訊時就
      其向乙○○購買毒品之次數證稱：「三、四次，從九十四
      年二、三月開始跟他（指乙○○）購買，每次購買一、二
      千元」云云（偵查卷第五一頁），而於九十四年五月二十
      日偵查中證稱：「有買過二次。大部分是跟他（指乙○○
      ）要。二次都是九十四年二月多，二次約距一個月，一次
      是二月初，一次是二月底，都是買安非他命，第一次買二
      千元，第二次買一千元，我打電話跟乙○○聯絡。」「（
      如何聯絡？）用我的行動0000000000號，打電
      話給乙○○。」「（有用你家中的市內電話打給乙○○？
      ）沒有，我都是用手機。」「（乙○○電話？）0000
      000000。」「（是你主動打電話給乙○○？）是，
      都是我打完電話後半個小時乙○○拿毒品到我家給我。」
      「（錢如何交付？）我拿到毒品再給他錢」云云（偵查卷
      第一五四頁），證人洪瑞隆就購買安非他命之次數，先則
      供稱「三、四次」，後再供稱「二次」，已非一致；再就
      購買安非他命之時間，先稱「從九十四年二、三月開始」
      ，後再供稱「一次二月初，一次二月底」，就購買安非他
      命之時間，非僅無法確定，所述亦非完全相符，已非無瑕
      疵可指。(2)依證人洪瑞隆於九十四年五月二十日偵訊中所
      述，其向乙○○購買安非他命之時間，係二月初及二月底
      各一次，購買安非他命之聯絡方法，係以其行動電話號碼
      0000000000號打給乙○○之行動電話號碼00
      00000000號，打完電話後半小時乙○○即拿安非
      他命到洪瑞隆家中交易云云，且其明確證稱並非以家中電
      話打給乙○○云云（偵查卷第一五四頁）；然查，依乙○
      ○之行動電話號碼0000000000號於九十四年二
      月至四月之發話紀錄，雖有乙○○以該電話多次撥打至證
      人洪瑞隆上開0000000000號行動電話之通聯紀
      錄，有乙○○0000000000號之行動電話之發話
      通聯紀錄可稽（偵查卷第六二頁至第八五頁），惟依乙○
      ○上開0000000000行動電話號碼受話之通聯紀
      錄，僅有洪瑞隆住處電話0000000000號撥打至
      乙○○上開行動電話之紀錄，均無洪瑞隆上開00000
      00000號行動電話撥打至乙○○上開行動電話之紀錄
      ，有乙○○上開行動電話號碼之受話通聯紀錄可稽（偵查
      卷第八五至第一二五頁），由上開通聯紀錄之通話情形以
      觀，亦與證人洪瑞隆上開偵訊所述明確不符。且證人洪瑞
      隆非僅持有0000000000號行動電話號碼，另並
      持有0000000000號行動電話號碼，亦有證人洪
      瑞隆之警詢筆錄人別訊問欄之記載可佐（偵查卷第二十頁
      ），經核被告上開0000000000號行動電話於九
      十四年二月至四月之受話通聯紀錄，亦無洪瑞隆該支00
      00000000號行動電話撥打發話至乙○○上開00
      00000000號行動電話之紀錄，顯見證人洪瑞隆並
      非誤記其撥打使用之行動電話號碼，而確係其並未以行動
      電話撥打至被告0000000000號行動電話。是證
      人洪瑞隆於九十四年五月二十日偵訊中所述其向被告購買
      安非他命之聯絡方法，亦與事實不符，顯非可採。
（五）此外，復查無其他積極證據足資證明被告確有販賣安非他
      命之犯行，雖被告所辯其係與洪瑞隆合資購買安非他命云
      云，業據證人洪瑞隆於偵查及原審審理中否認在卷，被告
      所辯尚難遽予採信，惟亦不能因被告辯解之不可採，遽即
      推定其有販賣安非他命之犯行。本件尚難依證人洪瑞隆上
      開顯有瑕疵之惟一指證，為被告販賣安非他命之認定，是
      本件證據不足證明被告確有公訴人所起訴之有販賣安非他
      命犯行，關於此部分，自應為無罪之諭知。
五、(1)關於被訴販賣第一級毒品未遂部分，原審疏未詳查，未對
    被告論以持有第一級毒品罪，而遽為被告無罪之諭知，尚有
    未洽，檢察官上訴意旨雖認被告此部分仍構成販賣第一級毒
    品未遂罪等語，指摘原判決不當雖，無理由，惟原判決既有
    前揭可議之處，自應由本院將原判決此部分撤銷改判，爰審
    酌被告犯罪之動機、目的、手段，及其品性、生活狀況、智
    識程度、犯罪所生之損害，及犯罪後態度等一切情狀，量處
    如主文第二項所示之刑，並諭知易科罰金之折算標準。扣案
    之第一級毒品海洛因肆小包（淨重參點玖柒公克）及其包裝
    袋（重壹點壹肆公克，與海洛因無法析離，視為毒品一部分
    ）均沒收銷燬。(2)關於被訴販賣第二級毒品部分，原審以無
    證據證明被告犯罪，為無罪之諭知，認事用法，均無不合，
    檢察官上訴意旨略以原審認定事實尚有違誤等語，指摘原判
    決此部分不當，難謂有理由，應予駁回。
六、據上論斷，應依刑事訴訟法第三百六十八條、第三百六十九
    條第一項前段、第三百六十四條、第二百九十九條第一項前
    段、毒品危害防制條例第十一條第一項、第十八條第一項前
    段，刑法第十一條前段、第四十七條、罰金罰鍰提高標準條
    例第二條，判決如主文。
本案經檢察官甲○○到庭執行職務。
中    華    民    國    95    年    1     月    12    日
              刑事第十庭  審判長法  官  林  照  明
                                法  官  唐  光  義
                                法  官  林  清  鈞
上列正本證明與原本無異。
如不服本判決應於收受送達後十日內向本院提出上訴書狀，其未
敘述上訴之理由者並得於提起上訴後十日內向本院補提理由書（
均須按他造當事人之人數附繕本）。
                                書記官  劉  恒  宏
中    華    民    國    95    年    1     月    17    日
                                                      Ｒ


司法院資訊處製作；財團法人民間司法改革基金會備份。
